臺灣高雄地方法院刑事判決　　　　　　　100年度訴字第258號
公　訴　人　臺灣高雄地方法院檢察署檢察官
被　　　告　周黃進添
選任辯護人　林宗儀律師
上列被告因殺人未遂案件，經檢察官提起公訴（100 年度偵字第
5779號），本院判決如下：
    主  文
本件公訴不受理。
    理  由
一、本件公訴意旨略以：被告周黃進添於民國100 年2 月12日下
    午5 時30分許，在高雄市林園區○○○路與王公路路口之「
    鵝肉朋鵝肉店」，與友人飲用酒類，至同日夜間8 時許正要
    結帳離開之際，誤認店內僅餘之客人即被害人張簡哲佑及同
    桌友人共8 人有意挑釁，便返家取出開山刀、西瓜刀及柴刀
    各1 支，旋於同日夜間8 時30分許，再抵「鵝肉朋鵝肉店」
    ，基於殺人之不確定故意，持上述刀械往被害人張簡哲佑及
    其友人追砍，並朝頭部砍殺，其中被害人張簡哲佑受有左外
    耳開放性傷口之傷害，嗣被告離開現場後，被害人張簡哲佑
    經送醫急救，始倖免於難，因認被告涉犯刑法第271 條第2
    項、第1 項之殺人未遂罪等語。
二、本判決後開所引用之其他各該被告以外之人於審判外之陳述
    （包括書面陳述），雖均屬傳聞證據，惟業經被告、辯護人
    及檢察官於審理期日時均表示無意見而不予爭執，且迄至言
    詞辯論終結前亦均未聲明異議，本院審酌上開證據資料製作
    時之情況，尚查無違法不當之瑕疵，亦認為以之作為證據應
    屬適當，故揆諸前開法律規定與說明，爰逕依刑事訴訟法第
    159 條之5 規定，認上揭證據資料均例外有證據能力。
三、訊據被告固坦承有於100 年2 月12日下午5 時30分許，在高
    雄市林園區○○○路與王公路路口之「鵝肉朋鵝肉店」與友
    人飲用酒類，至同日夜間8 時許要離開之際，誤認被害人張
    簡哲佑及同桌友人共8 人有意挑釁，便返家取出開山刀、西
    瓜刀及柴刀各1 支，旋於同日夜間8 時30分許再抵「鵝肉朋
    鵝肉店」等節，惟矢口否認有何殺人未遂犯行，辯稱：「當
    天我喝醉酒，誤以為被害人張簡哲佑該桌的人要打我，所以
    回家拿刀要嚇他們，沒有印象有砍到人」云云，經查：
（一）被告有於前揭時地與友人飲酒，至同日夜間8 時許要離開
      之際，誤認被害人張簡哲佑及同桌友人有意挑釁，便返家
      取出開山刀、西瓜刀及柴刀各1 支，旋於同日夜間8 時30
      分許再抵「鵝肉朋鵝肉店」等節，已據被告所自承，核與
      被害人張簡哲佑、證人即「鵝肉朋鵝肉店」負責人陶璟朋
      、證人即被害人張簡哲佑之友人周黃志寬、田自榮等人於
      警詢及偵訊時所述之情節一致（見警卷第11-19 頁，偵卷
      第24-26 、28-29 、32-33 頁），並有高雄市政府警察局
      林園分局扣押筆錄、扣押物品目錄表、現場及扣案刀械照
      片、呼氣酒精濃度測試表在卷為憑，及扣案上開3 把刀械
      為證（見警卷第25-32 頁）。又被害人張簡哲佑於同日夜
      間10時10分送往長庚醫療財團法人高雄長庚紀念醫院急救
      ，經診斷受有左外耳開放性傷口之傷害，亦有該院100 年
      2 月12日診斷證明書在卷可稽（見警卷第33頁）。是上開
      各節均堪認屬事實。
（二）被害人張簡哲佑於偵訊及審理時均明確證稱：「100 年2
      月12日夜間8 時30分許，我在『鵝肉朋鵝肉店』內，背對
      店門口和朋友說話，只聽到有人在罵三字經，並沒注意到
      被告，被告砍下來時我毫無防備，來不及閃，被砍中之後
      我才開始跑，之後朋友看我受傷流血就將我送醫。被告當
      時是用右手持刀由上往下砍。」等語（見偵卷第25頁，本
      院卷第96-100頁），核與證人陶璟朋、周黃志寬、田自榮
      等人於警詢及偵查中所述被告有於上揭時地邊罵三字經，
      邊持刀朝被害人張簡哲佑及同桌之人揮砍，後來被害人張
      簡哲佑被砍中左耳即送醫急救之情節相符（見警卷第11-1
      9 頁，偵卷第24-26 、28-29 、32-33 頁）。顯然被害人
      張簡哲佑所述並非子虛。又證人陶璟朋、周黃志寬、田自
      榮等人分於警詢及偵查中均指認被告無誤（見警卷第13、
      16、18頁，偵卷第33頁），應無錯認之可能。再者，被害
      人張簡哲佑及證人陶璟朋、周黃志寬、田自榮等人均與被
      告素不相識，更無仇怨，業據被告所不爭（見警卷第8 頁
      ），應無必要故意誣陷被告，並自陷己受偽證罪追訴處罰
      之風險，堪信其等所述均屬事實。另證人即到場處理之警
      員林道明於審理時亦稱：「我於100 年2 月12日夜間9 點
      多到達『鵝肉朋鵝肉店』，被告與朋友仍在店內，被害人
      張簡哲佑則已送醫。我瞭解案情後，經在場證人指證被告
      持刀砍傷被害人張簡哲佑，我就詢問被告是否有此行為，
      之後就做逮捕動作。」等語綦詳（見本院卷第102-104 頁
      ）。從而，被告有故意持刀朝被害人張簡哲佑揮砍，並致
      被害人張簡哲佑受有前述傷勢等情，自屬無疑。被告前開
      所辯，要非事實，難以憑採。
（三）然按刑法上殺人罪與傷害人致死罪之區別，本視加害人有
      無殺意為斷，被害人所受之傷害程度，固不能據為認定有
      無殺意之唯一標準，但加害人之下手情形如何，於審究犯
      意方面，仍不失為重要參考資料；又被害人受傷處所是否
      為致命部位，及傷痕多寡，輕重如何，僅足供認定有無殺
      意之參考，究不能據為區別殺人未遂與傷害之絕對標準，
      故不能僅因被害人受傷之位置係屬人體要害，即認定加害
      人自始即有殺害被害人之犯意（最高法院20年非字第104
      號判例、94年度臺上字第6857號判決要旨參照），準此，
      判斷行為人有無殺人犯意，不能單以被害人受傷部位是否
      為致命部位及受傷程度為斷。查被告固然有持刀砍傷被害
      人張簡哲佑，但審諸被告與被害人張簡哲佑素不相識，亦
      無仇怨，當日被告與被害人張簡哲佑更未曾有對話或接觸
      ，僅因被告自己誤以為被害人張簡哲佑該桌之人向渠挑釁
      ，始返家拿出前揭刀械再抵「鵝肉朋鵝肉店」，並砍傷被
      害人張簡哲佑等節，業據被告供承在卷，並核與被害人張
      簡哲佑、證人陶璟朋、周黃志寬、田自榮等人證述相符（
      見警卷第16頁，偵卷第25、29、37頁，本院卷第100 頁）
      。又被害人張簡哲佑、證人陶璟朋、周黃志寬、田自榮等
      人均證述被告持刀砍中被害人張簡哲佑後，被害人張簡哲
      佑即閃開，被告遂邊罵三字經，邊朝被害人張簡哲佑同桌
      其餘友人揮砍，並非針對被害人張簡哲佑，也無持續追砍
      被害人張簡哲佑（見警卷第11-19 頁，偵卷第24-26 、28
      -29 、32-33 頁，本院卷第96-100頁）。再被害人張簡哲
      佑於審理時也稱：「被告沒有說要讓我死」等語（見本院
      卷第97頁），且被害人張簡哲佑於審理；證人陶璟朋於偵
      查中均稱：被告朝人揮砍約3 分鐘即自行停止等語甚明（
      見偵卷第29頁，本院卷第100 頁），是被告若真有置被害
      人張簡哲佑於死之犯意，何以未持續追砍被害人張簡哲佑
      ，反倒朝被害人張簡哲佑其他友人揮砍？此外，被害人張
      簡哲佑之傷勢為左耳開放性傷口，到醫院急救時，生命跡
      象穩定，經評估若傷口未予縫合，將有流血及感染之危險
      ，但尚無立即之生命危險，有長庚醫療財團法人高雄長庚
      紀念醫院100 年6 月1 日（100 ）長庚院高字第A32058號
      函暨所附被害人張簡哲佑病歷資料、急診照片光碟、被害
      人張簡哲佑傷勢照片附卷可佐（見本院卷第67-86 、10 7
      頁），若被告真有心殺死被害人張簡哲佑，以被害人張簡
      哲佑前揭所述之無防備狀態，被告大可朝被害人張簡哲佑
      較脆弱之頸部用力砍殺，何以渠捨此而不為？亦可證被告
      無致人於死之犯意，且所致之傷害尚未達致命之程度。是
      以，由上開被告與被害人張簡哲佑之關係、在現場之行動
      、舉止等節，實難推論被告有何殺害被害人張簡哲佑之動
      機及犯意。
（四）綜上，被告既無殺害被害人張簡哲佑之動機來源，以及被
      告並無針對被害人張簡哲佑持續追砍之行為舉止，堪認被
      告應僅有傷害被害人張簡哲佑之犯意無訛，雖被害人張簡
      哲佑所受傷害在左耳，稍有偏離即有相當可能性砍中頸部
      或頭部等要害部位，但仍難據此認被告係基於殺人犯意至
      明。另被害人張簡哲佑所受前揭傷勢並未留下後遺症，業
      據被害人張簡哲佑於審理時證述明確（見本院卷第100 頁
      ），可知被害人張簡哲佑所受傷勢，應屬普通傷害至為灼
      然，而被害人張簡哲佑所受之傷勢與被告之前開傷害行為
      間有因果關係，基此，核被告前開所為應係犯刑法第277
      條第1 項之普通傷害罪，而檢察官認被告係犯刑法第271
      條第2 項、第1 項之殺人未遂罪云云，容有誤會。然二者
      基本社會事實同一，本院自得變更法條予以審判。
四、按犯第277 條第1 項之罪，需告訴乃論。刑法第287 條定有
    明文；又告訴乃論之罪，告訴人於第一審辯論終結前，得撤
    回其告訴；又告訴乃論之罪經撤回者，應諭知不受理之判決
    ，刑事訴訟法第238 條第1 項、第303 條第3 款分別定有明
    文。查被告業與被害人張簡哲佑於本院言詞辯論終結前即10
    0 年3 月2 日成立和解並給付完畢，有和解書存卷可考（見
    本院卷第40頁），並經被害人張簡哲佑到庭表明願撤回告訴
    等語甚詳（見本院卷第101 頁），揆諸前開說明，本件業經
    撤回告訴，應為不受理判決之諭知。
據上論斷，應依刑事訴訟法第300 條、第303 條第3 款，判決如
主文。
本件經檢察官陳俊宏到庭執行職務。
中    華    民    國   100    年    6     月    30    日
              刑事第十七庭  審判長法  官  陳培維
                                  法  官  陳君杰
                                  法  官  余銘軒
以上正本證明與原本無異。
如不服本判決應於收受送達後10日內向本院提出上訴書狀，並應
敘述具體理由；如未敘述上訴理由者，應於上訴期間屆滿後20日
內向本院補提理由書（均須按他造當事人之人數附繕本）「切勿
逕送上級法院」。
中    華    民    國   100    年    6     月    30    日
                                  書記官  吳書逸